【裁判字號】    98,沙簡上,770
【裁判日期】    981113
【裁判案由】    詐欺
【裁判全文】
臺灣臺中地方法院刑事判決           98年度沙簡上字第770號
上  訴  人  丙○○
即  被  告
                    號
上列上訴人即被告因詐欺案件，不服本院沙鹿簡易庭98年沙簡字
第297號中華民國98年6月30日第一審簡易判決（偵查聲請簡易判
決處刑案號：臺灣臺中地方法院檢察署97年度偵字第28894號、
98年度偵字第6718號及移送併辦：臺灣臺中地方法院檢察署98年
度偵字第14027號）提起上訴，本院管轄之第二審合議庭判決如
下：
    主    文
原判決關於丙○○所犯如附表二所示幫助詐欺取財罪部分及定應
執行刑部分均撤銷。
丙○○犯共同詐欺取財罪，累犯，處有期徒刑伍月，如易科罰金
，以新臺幣壹仟元折算壹日。
其餘上訴駁回。
主文第二項所處有期徒刑，與上訴駁回部分所處有期徒刑，丙○○應執行有期徒刑陸月，如易科罰金，以新臺幣壹仟元折算壹日
。
    犯罪事實
一、丙○○前於民國95年間因詐欺案件，經本院沙鹿簡易庭以95
    年度沙簡字第339號判處有期徒刑4月確定，甫於95年10月31
    日易科罰金執行完畢。詎其仍不知悔改，依其社會經驗，可
    知悉向其收取其所有之合作金庫商業銀行黎明分行帳號：00
    00000000000號之帳戶(下稱合作金庫銀行帳戶) 、臺中商業
    銀行龍井分行帳號：000000000000號之帳戶(下稱臺中商銀
    帳戶) 之存摺、提款卡（含密碼）等物之人及其所屬之詐騙
    集團，有可能以上開帳戶之存摺等物作為詐欺等犯罪之不法
    用途，竟基於幫助他人詐欺取財犯罪之不確定故意，先於97
    年9月7日下午某時，在臺中縣大肚鄉○○路○段2號之交通部
    公路總局臺中區監理所附近，將上開合作金庫銀行帳戶存摺
    等物，以新臺幣(下同)5,000元之代價，販賣予張倫嘉(業經
    臺灣苗栗地方法院以98年度易字第29號、98年度訴字第198
    號判處有期徒刑3年2月在案)，復另行於97年9月10日，在位
    於臺中縣龍井鄉○○○路之臺中商業銀行龍井分行，開立臺
    中商銀帳戶後，隨即在該分行門口，將該臺中商銀帳戶之存
    摺、提款卡等物，以5000元之代價，販賣予張倫嘉，嗣張倫
    嘉該名成年男子及其所屬詐欺集團成員即共同基於意圖為自
    己不法所有之詐欺取財犯意聯絡，對如附表一、二所示之被
    害人為詐騙行為；並進而基於與張倫嘉及其所屬詐欺集團成
    員之詐欺取財犯意聯絡，以5,000元之代價，在張倫嘉陪同
    下，前往臺中商業銀行龍井分行提領如附表二編號2所示被
    害人匯入之300,000元。嗣如附表一、二所示之被害人察覺
    受騙而報警處理，始循線查獲。
二、案經臺中市警察局第四分局報請及苗栗縣警察局頭份分局報
    請臺灣臺中地方法院檢察署檢察官聲請簡易判決處刑及移送
    併辦。
    理    由
一、按被告以外之人於審判外之言詞或書面陳述，除法律有規定
    者外，不得作為證據，刑事訴訟法第159條第1項定有明文，
    此即學理上所稱「傳聞證據排除法則」。被告以外之人於偵
    查中向檢察官所為之陳述，除顯有不可信之情況者外，得為
    證據；被告以外之人於審判外之陳述，雖不符同法第159條
    之1至第159條之4之規定，而經當事人於審判程序同意作為
    證據，法院審酌該言詞陳述或書面陳述作成時之情況，認為
    適當者，亦得為證據。當事人、代理人或辯護人於法院調查
    證據時，知有第159條第1項不得為證據之情形，而未於言詞
    辯論終結前聲明異議者，視為有前項之同意，亦為同法第15
    9之1第2項及第159條之5所分別明定。而鑒於採用傳聞證據
    排除法則之重要理由之一，係因傳聞證據未經當事人之反詰
    問予以覈實，若當事人願放棄對原供述人之反對詰問時，原
    則上即可承認該傳聞證據之證據能力，而揆諸我國刑事訴訟
    法第159條之5之立法理由，除參照前述傳聞證據排除法則之
    基本法理外，亦參考日本刑事訴訟法第326條之立法例，查
    日本刑事審判實務之運作，有關檢察官及被告均同意作為證
    據之傳聞書面材料或陳述，可直接援引該國刑事訴訟法第
    326條作為傳聞例外之法律依據，僅在檢察官與被告不同意
    之情況下，乃須根據其他傳聞例外規定俾以斟酌該等書面材
    料或陳述是否具有證據能力，在當事人間無爭執之案件中，
    傳聞證據基本上均可依據前引規定提出於法院使用。據此，
    我國刑事訴訟法第159條之5之適用應可作同上之解釋，本件
    被害人戊○○、乙○○、丁○○、己○○於警詢時之指訴及
    證人張倫嘉於警詢時之證述內容，固為被告以外之人在審判
    外之陳述，屬傳聞證據，惟被告丙○○就前開審判外之陳述
    ，迄於言詞辯論終結前，對於該項證詞之證據能力均未為異
    議之聲明，而本院審酌該等證人陳述作成時之情況，核無違
    法取證及證明力明顯過低而顯有不可信之瑕疵及情況，亦認
    為以之作為證據為適當，故依上開規定及說明，前開被害人
    戊○○、乙○○、丁○○、己○○於警詢時之指訴及證人張
    倫嘉於警詢時之證述，自得作為證據。
二、被告上訴意旨：伊因失業一時未察，並聽信張倫嘉欺瞞，惟
    伊已坦承全部犯行，並有悔意及指認詐欺集團成員，請求給
    伊一次機會，撤銷原判決，從輕量刑等詞。
三、訊據被告丙○○對於上揭犯罪事實坦承不諱，且經被害人戊○○、乙○○、丁○○、己○○於警詢時指訴綦詳，復經證
    人張倫嘉於警詢時證述屬實，並有匯款申請書1份、郵政跨
    行匯款申請書6張、合作金庫銀行帳戶開戶基本資料1份及交
    易往明細7張、臺中商銀帳戶開戶基本資料及交易明細各1份
    ，暨相關照片2張在卷可證，是被告上開自白核與事實相符
    ，本件事證明確，被告上開犯行應堪認定。另按現行刑法關
    於正犯、幫助犯之區別，係以其主觀之犯意及客觀之犯行為
    標準，凡以自己犯罪之意思而參與犯罪，無論其所參與者是
    否係犯罪構成要件之行為，皆為正犯，其以幫助他人犯罪之
    意思而參與犯罪，其所參與者，苟係犯罪構成要件之行為，
    亦為正犯，必以幫助他人犯罪之意思而參與犯罪，其所參與
    者又為犯罪構成要件以外之行為，始為幫助犯，故共同實施
    犯罪行為之人，在合同意思範圍以內，各自分擔犯罪行為之
    一部，相互利用他人之行為，以達其犯罪之目的者，即應對
    於全部所發生之結果，共同負責，且共同正犯之意思聯絡，
    原不以數人間直接發生者為限，即有間接之聯絡者，亦包括
    在內（最高法院92年度臺上字第5407號、92年度臺上字第28
    24號判決意旨可資參照）；本件被告在本院審理時供承其係
    以5,000之代價，依證人張倫嘉之指示，至臺中商業銀行龍
    井分行提領如附表二編號2所示被害人丁○○所匯入之300,0
    00元之情(見本院卷頁32)，核與其在警詢時供稱之內容相符
    (分別見臺中市警察局第四分局中分偵字第0970030961號卷
    警詢筆錄第5頁、苗栗縣警察局頭份分局98年5月14日份警偵
    字第0980009434號卷頁4)，並經證人張倫嘉於警詢時證述明
    確在卷(見上開份警偵字第0980009434號卷頁95)，足見被告
    顯可預見證人張倫嘉指示領取匯入上開臺中商銀帳戶內款項
    可能係犯罪所得，卻仍接受報酬並依證人張倫嘉之指示臨櫃
    領取被害人丁○○所匯入之300,000元，其主觀上應有犯罪
    之不確定故意存在甚明，且被告所為上開提領款項之行為，
    乃屬詐欺集團確保其等犯罪結果所必要之行為，實有分工關
    係存在，為構成要件內之行為，依上開實務見解，被告關於
    領取如附表二編號2被害人丁○○所匯入300,000元之行為，
    自應論以詐欺取財罪之共同正犯，而應就全部之犯罪行為負
    共同正犯之責任，此部分亦經到庭實行公訴之檢察官變更起
    訴法條為刑法第339條第1項之詐欺取財罪(見本院卷頁31)，
    併此敘明。
四、核被告提供上開合作金庫銀行、臺中商銀帳戶予證人張倫嘉
    所屬詐欺集團使用，而詐騙如附表一、二所示被害人之行為
    ，均係犯刑法30條第1項、同法第339條第1項之幫助詐欺取
    財罪。如附表一編號2、附表二編號1及附表一編號3、附表
    二編號2所示各次行為時間密接，獨立性極為薄弱，依一般
    社會健全觀念，難以強行分開，顯係欲達同一詐欺取財之接
    續動作，應各論以接續犯。又被告提供上開合作金庫銀行帳
    戶致如附表一所示被害人受詐騙之行為及提供臺中商銀帳戶
    致如附表二所示被害人受詐騙之行為，乃係一行為觸犯數罪
    名，為想像競合犯，應從一重處斷。另按刑法上所謂幫助他
    人犯罪，係指就他人之犯罪加以助力，使其易於實施之積極
    的或消極的行為而言，如在正犯實施前，曾有幫助行為，其
    後復參與犯罪構成要件之行為者，即已加入犯罪之實施，其
    前之低度行為應為後之高度行為所吸收，仍成立共同正犯，
    不得以從犯論，最高法院24年上字第3279號著有判例可參；
    本件提供上開臺中商銀帳戶予證人張倫嘉所屬詐欺集團使用
    ，而詐騙如附表二所示被害人，並進而以5,000元之代價，
    前往臺中商業銀行龍井分行提領如附表二編號2所示被害人
    丁○○匯入之300,000元，承上二所述，應論以詐欺取財罪
    之共同正犯，且依上揭說明，被告之幫助詐欺取財罪之低度
    行為應為詐欺取財罪之高度行為所吸收。且附表一編號2、3
    、附表二編號1、2之被害人乙○○及丁○○部分之犯罪事實
    雖未經檢察官聲請簡易判決處刑，惟業經檢察官移送併辦此
    部分犯罪事實，且該部分犯罪事實與本件經檢察官聲請簡易
    判決處刑部分係屬想像競合之裁判上一罪關係，基於審判不
    可分原則，本院自應併予審理，併此敘明，另移送併辦意旨
    書關於附表二編號1之犯罪事實係屬漏載，爰予增加更正此
    部分犯罪事實，附此敘明。被告關於如附表二之詐欺取財罪
    部分，與張倫嘉及其所屬之詐騙集團成年成員間，有犯意聯
    絡及行為分擔，應成立共同正犯。被告上揭提供合作金庫帳
    戶之幫助他人實行詐欺取財罪，為幫助犯，應依刑法第30條
    第2項之規定，按詐欺取財罪正犯之刑予以減輕。被告前於
    95年間因詐欺案件，經本院沙鹿簡易庭以95年度沙簡字第33
    9號判處有期徒刑4月確定，甫於95年10月31日易科罰金執行
    完畢，有臺灣高等法院被告前案紀錄表附卷可稽，其於5年
    內故意再犯本件上揭有期徒刑以上之2罪，為累犯，均應依
    法加重其刑。被告所犯上開幫助詐欺取財罪及詐欺取財罪2
    罪，犯意各別，行為互異，應分論併罰。
五、原審以被告罪證明確，予以論罪科刑，固非無見。惟承上二
    、三所述，被告以5,000元之代價，前往臺中商業銀行龍井
    分行提領如附表二編號2所示被害人丁○○匯入之300,000元
    ，係該當於詐欺取財罪之共同正犯，然原審認定係成立幫助
    詐欺取財罪，容有錯誤，自應由本院將此部分予以撤銷改判
    ，定應執行刑部分，亦因該部分之撤銷，而失所依據，併予
    撤銷之。爰審酌被告正值青壯，貪慾圖利，不思以合法正當
    途徑賺取所得，明知目前社會上以各種方式詐欺取財之惡質
    歪風猖獗，令人防不勝防，竟仍提供人頭帳戶予詐欺集團遂
    行詐欺取財之犯行，致警方追緝困難，並提領所提供人頭帳
    戶內之詐欺所得，轉交予證人張倫嘉及其所屬之詐欺集團，
    嚴重破壞社會治安及有礙金融交易秩序，造成如附表二所示
    被害人之財產損失，惟衡之被告犯後坦承犯行，尚有悔意等
    一切情狀，就其所為詐欺取財之犯行，量處如主文第2項所
    示之刑，並諭知易科罰金之折算標準。至於附表一所示幫助
    詐欺取財犯行部分，被告雖以該部分犯行之量刑過重為由提
    起上訴，然查原審就該部分犯行處被告有期徒刑4月，既無
    違背法定刑之規定，亦難認有何顯然不當之情形，尚難指此
    部分判決為違法，是被告此部分之上訴無理由，應予駁回。
    本院並就撤銷改判部分與上訴駁回部分所處之刑，定其應執
    行之刑，及諭知易科罰金之折算標準，以示懲儆。
據上論斷，應依刑事訴訟法第455條之1第3項、第368條、第369
條第1項、第364條、第299條第1項前段，刑法第28條、第339條
第1項、第30條、第47條第1項、第55條、第41條第1項前段、第
51條第5款，判決如主文。
本案經檢察官甲○○到庭執行職務。
中    華    民    國    98    年    11    月    13    日
                  刑事第三庭      審判長法  官  周瑞芬
                                        法  官  陳思成
                                        法  官  楊曉惠
上正本證明與原本無異。
本件不得上訴。
                                        書記官  謝明倫
中    華    民    國    98    年    11    月    13    日
附錄論罪科刑法條
刑法第339條
意圖為自己或第三人不法之所有，以詐術使人將本人或第三人之
物交付者，處5年以下有期徒刑、拘役或科或併科1千元以下罰金
。
以前項方法得財產上不法之利益或使第三人得之者，亦同。
前二項之未遂犯罰之。
附表一：
┌──┬────┬────┬───┬──────────┐
│編號│匯款時間│匯款地點│被害人│      詐欺方法      │
├──┼────┼────┼───┼──────────┤
│ 1  │97年9月9│臺中市  │戊○○│遭電話詐騙其中獎金10│
│    │日13時10│        │      │0萬元，並須先匯款62,│
│    │分      │        │      │000元稅金，因而陷於 │
│    │        │        │      │錯誤匯款62,000元至上│
│    │        │        │      │開合作金庫銀行帳戶。│
├──┼────┼────┼───┼──────────┤
│ 2  │97年9月1│臺北縣  │乙○○│遭電話詐騙其中獎金10│
│    │0日上午1│        │      │0萬元，並須先匯款62,│
│    │1時許   │        │      │000元稅金，因而陷於 │
│    │        │        │      │錯誤匯款62,000元至上│
│    │        │        │      │開合作金庫銀行帳戶。│
├──┼────┼────┼───┼──────────┤
│ 3  │97年9月1│新竹縣  │丁○○│遭電話詐騙其中獎金10│
│    │0日13時3│        │      │0萬元，並須先匯款62,│
│    │0分     │        │      │000元稅金，因而陷於 │
│    │        │        │      │錯誤匯款62,000元至上│
│    │        │        │      │開合作金庫銀行帳戶。│
├──┼────┼────┼───┼──────────┤
│ 4  │97年9月1│臺北縣  │己○○│遭電話詐騙其中獎金10│
│    │1日上午1│        │      │5萬元，並須先匯款65,│
│    │0時10分 │        │      │000元稅金，因而陷於 │
│    │        │        │      │錯誤匯款65,000元至上│
│    │        │        │      │開合作金庫銀行帳戶。│
└──┴────┴────┴───┴──────────┘
 附表二：
┌──┬────┬────┬───┬──────────┐
│編號│匯款時間│匯款地點│被害人│      詐欺方法      │
├──┼────┼────┼───┼──────────┤
│ 1  │97年9月1│臺北縣  │乙○○│遭電話詐騙其中獎金10│
│    │0日下午2│        │      │0萬元，並須先繳稅金 │
│    │時許    │        │      │，因而陷於錯誤匯款10│
│    │        │        │      │萬元至上開臺中商銀帳│
│    │        │        │      │戶。                │
├──┼────┼────┼───┼──────────┤
│ 2  │97年9月1│新竹縣  │丁○○│遭電話詐騙其中獎金10│
│    │1日上午1│        │      │0萬元，並須先繳稅金 │
│    │0時30分 │        │      │，因而陷於錯誤匯款10│
│    │、97年9 │        │      │萬元、30萬元至上開臺│
│    │月11日14│        │      │中商業銀行帳戶。    │
│    │時30分  │        │      │                    │
└──┴────┴────┴───┴──────────┘


司法院資訊處製作；財團法人民間司法改革基金會備份。
